臺灣高等法院民事判決　九十三年度上更(一)字第一五七號
　　上　訴　人　甲○○
　　訴訟代理人　林天財律師
　　複　代理人　吳信吉律師
　　被　上訴人　乙○○
　　訴訟代理人　廖忠信律師
　　複　代理人　周文哲律師
右當事人間給付價金事件，上訴人對於中華民國八十九年五月十日臺灣桃園地方法院
八十八年度訴字第九六○號第一審判決提起上訴，經判決後，由最高法院發回更審，
本院於九十三年十月十九日言詞辯論終結，判決如左：
    主    文
上訴駁回。
第二審及發回前第三審訴訟費用由上訴人負擔。
    事實及理由
一、本件上訴人起訴主張：訴外人陳月麗於民國八十五年三月七日將其所有富翔汽車
    企業有限公司（下稱富翔公司）之股權，以新台幣（下同）一千二百五十萬元讓
    與原審共同被告雷瑪琳，書立股權讓與契約書（下稱系爭契約書），雷瑪琳並以
    其夫即被上訴人為連帶保證人。八十五年五月間，陳月麗將前開價金債權讓與訴
    外人柯俊洋，由雷瑪琳提供被上訴人之母潘劉阿李所有之土地為柯俊洋設定抵押
    權作擔保。嗣雷瑪琳未能履行債務，經柯俊洋聲請拍賣抵押物，僅受償價金七百
    十九萬一千一百元。八十八年六月八日柯俊洋將其對於雷瑪琳之剩餘債權中之二
    百萬元債權讓與上訴人，並通知雷瑪琳及被上訴人。上訴人於渠等未依約給付後
    ，又再行催告。縱被上訴人未授權雷瑪琳代理簽署為連帶保證人，然被上訴人於
    受催告時，既知他人以其名義為連帶保證人，猶未為反對之表示，依民法第一百
    六十九條規定，亦應負授權人之責任。爰依契約之關係，求為命被上訴人及雷瑪
    琳應連帶給付上訴人二百萬元及自八十六年三月七日起至清償日止，按約定年息
    百分之二十計付利息之判決。（原審判決雷瑪琳應給付上訴人二百萬元本息，駁
    回上訴人對被上訴人之訴。雷瑪琳對其敗訴部分未聲明不服，已告確定，上訴人
    就其敗訴部分提起上訴，上訴聲明：(一)原判決不利於上訴人部分廢棄。(二)被上訴
    人應與原審共同被告雷瑪琳連帶給付上訴人二百萬元及自八十六年三月七日起至
    清償日止，按年息百分之二十計算之利息。）
二、被上訴人則以：系爭契約書並非伊親自簽名、蓋章，伊亦未曾授權他人以伊之名
    義簽具任何連帶債務之保證，該簽章係雷瑪琳所偽造，伊非連帶保証人，該簽署
    又不符民法第一百六十九條所定之表見代理要件，伊自不負連帶清償之責等語，
    資為抗辯。並答辯聲明：(一)上訴駁回。(二)如受不利判決願供擔保請准宣告假執行
    。
三、經查上訴人主張陳月麗於八十五年三月七日將其所有富翔公司股權以一千二百五
    十萬元讓與雷瑪琳，嗣陳月麗將其對雷瑪琳之價金債權轉讓與柯俊洋後，柯俊洋
    又將其中二百萬元債權讓與上訴人，並通知雷瑪琳及被上訴人等事實，業據其提
    出股權讓與契約、債權讓與契約書、存證信函及回執為證，且為被上訴人所不爭
    執，固堪信為真實。惟上訴人另主張被上訴人為陳月麗與雷瑪琳間八十五年三月
    七日書立系爭契約書之連帶保證人云云，則為被上訴人所否認，並以前開情詞置
    辯。經查：
  (一)陳月麗與雷瑪琳書立系爭契約書時，被上訴人並未在場，業據證人陳月麗證述屬
    實（見原審卷五三頁），而系爭契約書上被上訴人之簽名及印文，係雷瑪琳未經
    被上訴人之同意或授權下所偽造與盜蓋，亦據雷瑪琳陳述在卷（見原審卷二三頁
    背面、二四頁、九五頁），且被上訴人與雷瑪琳係夫妻關係，雷瑪琳在系爭契約
    書上偽造被上訴人簽名於連帶保證人欄，以及盜蓋被上訴人印章於其上，涉犯偽
    造有價證券等罪，受刑事法院判處罪刑確定，復有臺灣板橋地方法院八十七年度
    訴字第二○六五號及本院八十九年度上訴字第七七九號刑事判決可稽（見原審卷
    七一至七八頁、一００至一０三頁），足見系爭契約書上連帶保證人被上訴人之
    姓名及蓋章均係雷瑪琳所偽造，而上訴人復未能舉證證明被上訴人確有授權雷瑪
    琳於系爭契約書上連帶保證人欄簽名，是被上訴人抗辯雷瑪琳未經伊授權而偽造
    伊簽名蓋章等語，應屬可採。
  (二)上訴人雖另主張被上訴人於簽約時在場，雷瑪琳持有被上訴人之印章，且伊於雷
    瑪琳未依約給付股權轉讓款後，於八十六年三月十八日以存證信函通知被上訴人
    ，該函中已明告被上訴人係系爭股權轉讓之連帶保證人，被上訴人收受該函後並
    未異議，且嗣後並協商，被上訴人應負表見代理人之授權人責任云云。惟按民法
    第一百六十九條規定之表見代理，本質上仍屬無權代理，客觀上應有表見之事實
    ，足使第三人信其有代理權，始足當之。經查被上訴之簽章既屬偽造，被上訴人
    又否認有任何授權行為或同意雷瑪琳以其名義為連帶保證人，自難以雷瑪琳持有
    被上訴人之印章，加蓋於雷瑪琳偽簽被上訴人姓名之系爭契約書上，或被上訴人
    於收受上訴人之通知函後保持單純之沈默，即遽認被上訴人應負表見代理之授權
    人責任。
  (三)又查被上訴人自始否認曾在系爭契約書上簽名、蓋章及承認雷瑪琳之無權代理行
    為，並稱其參與協商係因「八十七年間，我媽（潘劉阿李）土地被陳月麗查封，
    為解決查封事，我才答應每月還三萬元，．．．均是談土地之事」（見原審卷五
    三頁背面）、「因我媽媽我的土地被查封拍賣，．．．我媽媽在其家族無法立足
    ，所以我在八十七年六月去談撤封之事等語（見本院前審卷(一)四九頁），則被上
    訴人參與協商之內容，應與追認連帶保証或雷瑪琳之無權代理行為無涉，尚不能
    以被上訴人參與協商，同意就其薪資三萬元中清償債權人，即謂被上訴人已事後
    承認（追認）雷瑪琳所為之無權代理，並進而認定被上訴人應負連帶保証人之清
    償責任。
四、從而，上訴人本於買賣契約及連帶保證之法律關係，請求被上訴人應與雷瑪琳連
    帶給付二百萬元及自八十六年三月七日起至清償日止按年息百分之二十計算之利
    息部分，即屬不應准許。原審就此部分所為上訴人敗訴之判決，核無違誤。上訴
    論旨指摘原判決此部分不當，求予廢棄改判，為無理由。
五、據上論結，本件上訴為無理由，依民事訴訟法第四百四十九條第一項、第七十八
    條，判決如主文。
中　　　華　　　民　　　國　　九十三　　年　　　十　　　月　　二十九　　日
                                民事第五庭
                                    審判長法  官  蔡　芳　齡
                                          法  官  彭　昭　芬
                                          法  官  陳　駿　璧
右正本係照原本作成。
如不服本判決，應於收受送達後二十日內向本院提出上訴書狀，其未表明上訴理由者
，應於提出上訴後二十日內向本院補提理由書狀（均須按他造當事人之人數附繕本）
上訴時應提出委任律師或具有律師資格之人之委任狀；委任有律師資格者，另應附具
律師資格證書及釋明委任人與受任人有民事訴訟法第四百六十六條之一第一項但書或
第二項（詳附註）所定關係之釋明文書影本。
中　　　華　　　民　　　國　　九十三　　年　　　十　　　月　　二十九　　日
　　　　　　　　　　　　　　　　　　　　　書記官  黃　　　愛
附註：
民事訴訟法第四百六十六條之一（第一項、第二項）：
對於第二審判決上訴，上訴人應委任律師為訴訟代理人。但上訴人或其他法定代理人
具有律師資格者，不在此限。
上訴人之配偶、三親等內之血親、二親等內之姻親，或上訴人為法人、中央或地方機
關時，其所屬專任人員具有律師資格並經法院認為適當者，亦得為第三審訴訟代理人
。
